臺灣高等法院民事裁定　　　　　　　　　100年度抗字第911號
抗　告　人　曾徐妹
上列抗告人因債權人中華成長四資產管理股份有限公司與債務人
彭芝玉間清償債務強制執行事件，聲明異議，對於中華民國100
年5月26日臺灣桃園地方法院100年度執事聲字第39號裁定，提起
抗告，本院裁定如下：
    主  文
抗告駁回。
抗告費用由抗告人負擔。
    理  由
一、本件原債權人渣打國際商業銀行股份有限公司（以下稱渣打
    銀行）持原法院95年度促字第28357號及28359號確定支付命
    令為執行名義，聲請拍賣債務人彭芝玉所有坐落桃園縣楊梅
    鎮○○段910 地號土地（重測前為166-11地號）及其上同段
    345（重測前為73建號）、346建號（門牌號碼：桃園縣楊梅
    鎮○○路○ 段44號）建物（下合稱系爭房地），經原法院民
    事執行處（下稱執行法院）以97年度司執字第45543 號清償
    債務事件強制執行在案，並於民國98年5月14日實施第1次拍
    賣，因無人應買而流標，渣打銀行乃具狀聲請除去第三人曾
    肇國對系爭房地之租賃權，經執行法院於99年6月4日為除去
    租賃權之處分確定在案。中華成長四資產管理股份有限公司
    （下稱中華資產管理公司）於99年9 月17日陳報其已受讓渣
    打銀行之債權並聲明承當訴訟。嗣執行法院於99年12月28日
    進行第2 次拍賣程序，於拍賣公告上載明系爭房地拍定後點
    交，由拍定人劉明釗（下稱拍定人）應買得標，並繳清價金
    ，執行法院於100年1月3 日核發權利移轉證書予拍定人，並
    於同年2月11日核發定期點交命令，抗告人乃於同年3月16日
    具狀聲明異議。
二、抗告人於原法院聲明異議及抗告意旨略以：本件執行法院所
    為除去曾肇國租賃權之處分，雖因本院裁定駁回曾肇國之抗
    告而告確定。惟抗告人係曾肇國之母親，早於64年10月16日
    系爭房屋興建完成時，即長期居住於系爭房地，且擔任戶長
    ，係自主占有，曾肇國僅係與抗告人共同居住，上開除去租
    賃權處分之效力並未及於抗告人，於未經法院以確定判決認
    定抗告人無權占有，應自系爭房地遷出前，執行法院不得以
    點交命令強制抗告人遷出系爭房地，應將該定期點交命令予
    以撤銷。原法院司法事務官裁定駁回抗告人之聲明異議，及
    原法院裁定駁回抗告人之聲明異議，均有違誤等語。
三、經查：
  (一)按債務人應交出之不動產，現為債務人占有或於查封後為第
    三人占有者，執行法院應解除其占有，點交於買受人或承受
    人；第三人對其在查封前無權占有不爭執…者，前項規定亦
    適用之，強制執行法第99條第1項前段、第2項定有明文。本
    件系爭房地業於99年12月28日拍定，並於100年1月3 日由原
    法院核發權利移轉證書予拍定人。另依桃園縣楊梅地政事務
    所100年3月31日楊地登字第1000000935號函檢附之系爭房地
    異動索引附件（見系爭執行卷二第83至94頁）所載，系爭房
    地所有權前於92年12月23日即由抗告人移轉登記予第三人江
    明枝，復於94年9 月12日再移轉登記予債務人彭芝玉，系爭
    房地現為拍定人取得所有權。是抗告人既早非系爭房地之所
    有權人，其謂其自始長期占有系爭房地，即有正當權源云云
    ，尚無可採。依上述系爭房地所有權移轉情形，可知抗告人
    早已失其所有權人地位，且抗告人亦未主張其對債務人彭芝
    玉究有何得合法占有系爭房地之權利可資主張，僅以長期占
    有系爭房地為由，難謂有何占有之正當權源。故執行法院於
    100年2月11日定期命點交乙事，並無違誤。
  (二)又按最高法院50年台抗字第284 號判例意旨雖略謂：「強制
    執行程序中關於不動產之拍賣，其性質與因訴訟結果而為交
    付標的物之執行迥異，如該項拍賣之不動產為第三人所占有
    ，除該第三人係為債務人而占有，或於實施查封後始行占有
    ，應受點交命令之拘束者外，即非強制執行程序中所稱之債
    務人，執行法院尚難依強制執行法第99條定，強使騰交該物
    與買受人或債權人」等語，惟此係就強制執行法第99條第1
    項規定所為之闡釋，而強制執行法已於85年10月9 日修正增
    加同條第2項規定，其修法理由略謂：「依第1項規定，第三
    人之負有交出不動產義務者，僅以於查封後占有者為限。但
    占有不動產係在查封之前者，若不問有無正當權源，概不受
    點交命令之拘束，將嚴重影響應買者之意願及其所出價額。
    爰參考日本民事執行法第83條第1項，增列本條第2項，規定
    第三人之占有不動產雖在該不動產查封之前，但確為無權占
    有…如不交出，自應逕予強制執行，期能提高拍賣之效果，
    並疏減訟源」。準此，抗告人僅以其占有系爭房地係在查封
    前，即主張其非屬應受點交命令拘束之對象，委無足取。執
    行法院雖不就當事人間實體之爭議為認定，但就應否點交，
    仍應為形式上之審查，抗告人既未主張或爭執其對債務人彭
    芝玉究有何合法占有系爭房地之正當權源，自形式上觀之，
    其占有系爭房地即屬無權占有。執行法院依強制執行法第99
    條第2項適用同條第1項規定，解除其占有，點交於拍定人，
    自屬有據，抗告人援引最高法院50年台抗字第284 號判例意
    旨，主張其長期居住於系爭房地，占有系爭房地在查封之前
    ，執行法院即不得逕對其點交等語，為不足採。
四、綜上所述，原法院司法事務官裁定駁回抗告人之聲明異議，
    尚無不合。從而，原法院裁定駁回抗告人之異議，核無違誤
    ，抗告意旨指摘原裁定不當，聲明廢棄，為無理由，應予駁
    回。爰裁定如主文。
中    華    民    國   100    年    6     月    30    日
                    民事第四庭
                        審判長法  官 張劍男
                              法  官 翁昭蓉
                              法  官 陳靜芬
正本係照原本作成。
本裁定除以適用法規顯有錯誤為理由外，不得再抗告。如提起再
抗告，應於收受後10日內委任律師為代理人向本院提出再抗告狀
。並繳納再抗告費新台幣１千元。
中    華    民    國   100    年    7     月    1     日
                              書記官 應瑞霞